【裁判字號】    98,交聲,3215
【裁判日期】    981030
【裁判案由】    交管條例聲異
【裁判全文】
臺灣板橋地方法院交通事件裁定        98年度交聲字第3215號
原處分機關  交通部公路總局臺北區監理所板橋監理站
異  議  人
即受處分人  甲○○
上列異議人即受處分人因違反道路交通管理處罰條例案件，對於
原處分機關交通部公路總局臺北區監理所於中華民國98年8 月24
日所為之板監裁字裁41－1AD888130 號裁決不服，聲明異議，本
院裁定如下：
  主  文
原處分撤銷。
甲○○不罰。
  理  由
一、原處分意旨略以：異議人即受處分人甲○○於民國98年8 月
    4 日15時27分，在臺北市○○街，將其所有之車牌號碼QCG-
    942 號輕型機車停放於劃有紅線之路段，經原舉發單位臺北
    市停車管理工程處以其違反道路交通管理處罰條例第56條第
    1 項第1 款「在劃有紅線路段停車」之規定，於同年月10日
    以臺北市政府交通局北市交停字第1AD888130 號舉發違反道
    路交通管理事件通知單逕行製單舉發，經異議人提出申訴後
    ，經原舉發單位於98年8 月20日以北市停管字第0983567990
    0 號函覆稱：「經檢視原採證照片顯示，停車處路面（緣石
    ）繪製之實紅線清晰可見，足以警示車輛駕駛人不得在該處
    臨時停車，惟該機車確於24小時禁止臨停之紅線路段停車，
    顯已違反上開規定」等語，由原處分機關依上開條文裁處異
    議人罰緩新臺幣（下同）600 元等語。
二、異議意旨略以：伊於98年8 月4 日係將伊所有之車牌號碼QC
    G-942 號輕型機車停在機車收費停車格內，卻被他人移置至
    路邊，始會被舉發「在劃有紅線路段停車」違規。為此聲明
    異議，請求撤銷原處分等語。
三、按道路交通管理處罰條例第56條第1 項第1 款規定：「汽車
    （包括機器腳踏車）駕駛人停車時，在禁止臨時停車處所停
    車者，處600 元以上1,200 元以下罰鍰。」，及道路交通標
    誌標線號誌設置規則第149 條第1 項第1 款第5 目規定：「
    紅實線，設於路側，用以禁止臨時停車。」。惟上開處罰規
    定之適用，必以汽車駕駛人以其自身行為造成違規停車之事
    實為限，如汽車駕駛人並未違規停車，係第三人之介入始造
    成違規之狀態者，基於行政罰之責任原則，自不得將此一違
    規之事實歸責於汽車駕駛人，應不待言。
四、經查：
(一)、異議人所有之車牌號碼QCG-942 號輕型機車，於98年8 月4
    日15時27分許，停放在臺北市○○街劃有紅實線之路段，遭
    原舉發單位以其違反道路交通管理處罰條例第56條第1 項第
    1 款之規定而逕行製單舉發（北市交停字第1AD888130 號）
    之事實，固為異議人所不爭執，且有上開通知單影本1 份及
    違規事實照片影本1 張（詳見本院卷第6 頁）在卷可證，是
    該機車於上開時、地，在禁止臨時停車處違規停車之事實，
    堪以認定屬實。
(二)、惟查於98年8 月4 日14時33分許，該機車係停放在臺北市○
    ○街之機車收費停車格內，並經原舉發單位開立停車單號：
    000000000000000 號之停車繳費通知單，停車金額20元，嗣
    於同年月8 日經繳費完畢等情，業據異議人陳明在卷，並有
    臺北市政府停車管理工程處98年9 月15日北市停管字第0983
    6565900 號函暨該機車之停車費查詢作業表1 件及停車照片
    1 張（詳見本院卷第10至12頁）附卷可稽，是異議人辯稱：
    該機車原本停放在機車收費停車格內等語，即屬有據。又衡
    諸常情，異議人既已將該機車停放在機車收費停車格內且遭
    開立停車收費單，其何以在已取得合法停車之1 個小時內將
    其機車違規停放在前開劃設紅線路段？此與常情相悖，況觀
    諸前開違規採證照片及停車照片（詳見本院卷第6 、12頁）
    所示，該機車顯然於同日14時33分許停放在該處之機車收費
    停車格內，卻於同日15時27分停放在劃設紅實線處，兩處地
    點顯然有別，則異議人辯稱：該機車事後遭他人移置等語，
    足堪採信。從而，異議人既將上開輕型機車停放在機車收費
    停車格內，卻遭人移置至劃設紅實線處，此既非異議人之行
    為所致，則揆諸前揭說明，自不可歸責於異議人。
五、綜上所述，於前開時、地，該機車停放在劃設紅實線路段，
    既非異議人所為，而不可歸責於異議人，則原處分機關未察
    及此，遽以裁罰，容有未洽。故本件異議為有理由，原處分
    應予撤銷，由本院併予諭知不罰。
據上論斷，應依道路交通案件處理辦法第20條，裁定如主文。
中    華    民    國    98    年    10    月    30    日
                            交通法庭法  官  饒金鳳
以上正本證明與原本無異。
如不服本裁定應於送達後5日內向本院提出抗告狀。
                                    書記官  王春森
中    華    民    國    98    年    10    月    30    日


司法院資訊處製作；財團法人民間司法改革基金會備份。
